【裁判字號】    98,訴,1194
【裁判日期】    981029
【裁判案由】    請求股權轉讓
【裁判全文】
臺灣高雄地方法院民事判決              98年度訴字第1194號
原      告  丁○○
被      告  甲○○
訴訟代理人  丙○○○
上列當事人間請求股權轉讓事件，經本院於民國98年10月8 日言
詞辯論終結，判決如下：
    主      文
被告應將登記其名義之鳳新電腦有限公司出資額新臺幣壹佰萬元
轉讓登記為原告所有。
訴訟費用由被告負擔。
    事實及理由
一、按不變更訴訟標的，而補充或更正事實上或法律上之陳述者
    ，非為訴之變更或追加。民事訴訟法第256 條定有明文。原
    告訴之聲明固載稱：被告應辦理鳳新電腦有限公司（下稱鳳
    新公司）變更登記及股權轉讓事項（見本院卷第4 頁），惟
    經探究原告起訴之真意，係在訴請被告依兩造間之約定，將
    原登記於被告名下之鳳新公司出資額新臺幣（下同）100 萬
    元讓與原告，並辦理出資額轉讓登記事宜（見本院卷第4頁
    、第71頁），故原告就其訴之聲明更正為被告應將登記其名
    義之鳳新公司出資額100 萬元轉讓登記為原告所有，乃更正
    法律上之陳述，揆諸前引規定，係屬有據。
二、原告主張：兩造約定被告於原告返還其鳳新公司投資款100
    萬元後，將其對鳳新公司之出資額100 萬元讓與原告（下稱
    系爭讓與約定）。原告復依前開約定於97年5 月6 日、97年
    5 月7 日各返還被告50萬元投資款，合計100 萬元，詎被告
    於受領上開款項後，仍拒不辦理出資額轉讓登記，為此，爰
    依系爭讓與約定，提起本件訴訟。並聲明：如判決主文第1
    項所示。
三、被告則以：原告前以鳳新公司負責人之身分，向被告承租門
    牌號碼為高市○○區○○路495 號房屋之1 、2 樓部分房間
    （下稱系爭房屋）作為營業處所，雙方約定月租為20,000元
    ，計原告尚積欠被告自96年6 月1 日起迄97年5 月31日止之
    租金240,000 元、電費15,251元及擅自出售被告所有列表機
    得款10,500元，合計265,751 元未付，被告於原告付清上開
    款項後，始同意配合辦理出資額轉讓登記等語置辯。並聲明
    ：原告之訴駁回。
四、本件不爭執事項如下：
  (一)原告為鳳新公司之法定代理人，被告為鳳新公司股東，被告
    就鳳新公司之出資額為100 萬元。
  (二)兩造原約定由被告按月給付鳳新公司入股權利金5 萬元予原
    告，其中3 萬元以現金給付，其餘2 萬元以原告承租系爭房
    屋之租金抵繳。
  (三)原告與被告曾於97年5 月5 日約定，原告同意被告退股，並
    願退還被告投資款100 萬元（下稱系爭退股約定書）。
  (四)原告已分別於97年5 月6 日、97年5 月7 日各退還被告投資
    款50萬元，合計100 萬元。
  (五)原告與訴外人即被告胞弟乙○○於97年5 月16日簽立拆夥約
    定書（下稱系爭拆夥約定書），並依前開約定於97年5 月31
    日退還被告入股權利金33萬元。
五、本件爭點如下：(一)被告曾否同意將其對鳳新公司之出資額10
    0 萬元讓與原告？若有，是否合法生效？(二)被告辯稱原告除
    應返還投資款100 萬元外，尚須付清欠款265,751 元，始願
    辦理出資額轉讓登記，是否可採？茲分述如下：
  (一)被告有否同意將其對鳳新公司之出資額100 萬元讓與原告？
    若有，是否合法生效？
  1.按有限公司之股東非得其他全體股東過半數之同意，不得以
    其出資之全部或一部，轉讓於他人。民法第111 條第1 項定
    有明文。故有限公司經其他全體股東過半數同意，得將其出
    資額轉讓於他人，乃有限公司股東出資轉讓之生效要件。
  2.經查：
  (1)查鳳新公司有董事1 名即原告，出資額為100 萬元；有股東
    1 名即被告，出資額為100 萬元之事實，有公司變更登記表
    在卷可稽（見本院卷第11頁），揆諸前引規定，關於鳳新公
    司全體股東人數為2 名，關於鳳新公司股東出資轉讓，應得
    前開股東過半數同意，始合法生效。
  (2)被告對原告主張其於收受原告退還之投資款100 萬元後，應
    將其就鳳新公司之出資額100 萬元轉讓登記予原告乙節並不
    爭執，惟辯稱原告須付清欠款265,751 元後，始願配合辦理
    出資轉讓事宜（見本院卷第29頁、第56頁），是以兩造曾約
    定被告應將其就鳳新公司之出資額100 萬元轉讓予原告，且
    前開出資轉讓約定已經鳳新公司全體股東同意，係屬合法有
    效，應堪認定。
  (二)被告辯稱原告除應返還投資款100 萬元外，尚須付清欠款26
    5,751 元，始願辦理出資額轉讓登記，有無理由？
  1.按當事人主張有利於己之事實者，就其事實有舉證之責任。
    民事訴訟法第277 條前段定有明文。又所謂同時履行之抗辯
    ，乃係基於雙務契約而發生，倘雙方之債務，非本於同一之
    雙務契約而發生，縱令雙方債務在事實上有密切之關係，或
    雙方之債務雖因同一之雙務契約而發生，然其一方之給付，
    他方之給付，並非立於互為對待給付之關係者，均不能發生
    同時履行之抗辯，有最高法院59年台上字第850 號判例要旨
    足資參照。
  2.被告辯稱原告尚積欠其系爭房屋自96年6 月1 日起至97年5
    月31日止之租金240,000 元、電費15,251元及擅自出售被告
    所有之列表機得款10,500元，合計265,751 元未付云云。原
    告否認之。經查：
  (1)被告辯稱原告積欠電費15,251元及擅自出售被告所有之列表
    機得款10,500元未付等情，未據被告舉證以實其說，尚難採
    信。縱認原告承租系爭房屋期間之電費應由原告支付，且有
    積欠電費未付之情事存在，惟上開電費乃基於系爭房屋租質
    契約所生，核與系爭讓與約定非出於同一雙務契約而發生，
    原告所負給付電費之義務與被告所負出資額轉讓登記之義務
    非立於互為對待給付之關係，揆諸前引說明，被告執此為同
    時履行之抗辯，即屬無據。
  (2)原告自96年6 月1 日起，以鳳新公司負責人名義，向乙○○
    承租系爭房屋，作為鳳新公司之辦公處所，每月租金20,000
    元乙節，業據原告與乙○○所簽立之投資合作契約第2 條前
    段、第3 條約定，乙○○於投資合作期間須提供20坪辦公空
    間供原告使用，原告每月需支付乙○○20,000元租金，而乙
    ○○每月支付原告50,000元作為投資款，雙方同意每月租金
    20,000元轉抵投資款，乙○○須於每月10日將扣除房租後之
    餘額30,000元交付原告（見本院卷第59頁）等語至明，被告
    亦自承其自96年6 月起資助乙○○按月給付50,000元投資款
    予原告，其中30,000元係以現金支付，其餘20,000元係以原
    告應付之房租抵付（見本院卷第86頁）乙情無訛，足認原告
    所負給付系爭房屋租金20,000元之義務，於扣抵乙○○或被
    告依上開投資合作契約第3 條約定之每月應付投資款後，即
    生清償租金之效力，故被告辯稱原告尚積欠自96年6 月1 日
    起至97年4 月30日止之租金云云，尚非可採。
  (3)又兩造於97年5 月5 日終止投資合作契約，原告承租系爭房
    屋之止日為97年5 月31日之事實，均為兩造所不爭執，並有
    系爭退股約定書、拆夥約定書可憑（見本院卷第39頁、第38
    頁），是以原告應付之系爭房屋97年5 月份租金雖無從再與
    被告應支付之投資款抵償，惟前開租金給付義務係基於租賃
    關係所生，與被告出資額讓與之義務並非基於同一雙務契約
    而發生，兩者並無對待給付關係，被告自不能以原告尚積欠
    系爭房屋97年5 月份之租金為由，拒絕履行出資額讓與之義
    務。
  (4)至於被告辯稱原告另積欠鳳新公司96、97年度盈餘69,328元
    未付云云（見本院卷第55頁），原告否認之，且未據被告舉
    證以實其說，況關於鳳新公司盈餘應如何分配，係基於兩造
    間之投資契約而來，非基於系爭讓與約定所生，揆諸前引說
    明，亦無同時履行抗辯之適用，附此敘明。
六、綜上所述，原告依系爭讓與約定，請求被告將其名義之鳳新
    公司出資額100 萬元轉讓登記為原告所有，係有理由，應予
    准許。
據上論結，原告之訴為有理由，依民事訴訟法第78條，判決如主
文。
中    華    民    國    98    年    10    月    29    日
                  民事第五庭  法  官  賴文姍
正本係照原本作成。
如不服本判決，應於送達後20日內，向本院提出上訴狀並表明上
訴理由，如於本判決宣示後送達前提起上訴者，應於判決送達後
10日內補提上訴理由書（須附繕本）。
中    華    民    國    98    年    10    月    29    日
                              書記官  林秀珍


司法院資訊處製作；財團法人民間司法改革基金會備份。
